臺灣高等法院臺中分院刑事判決
111年度上訴字第347號

上  訴  人  
即  被  告  蔡志男




指定辯護人  本院公設辯護人郭博益  
上列上訴人因毒品危害防制條例案件，不服臺灣臺中地方法院11
0年度訴字第1304號中華民國110年12月29日第一審判決（起訴案
號：臺灣臺中地方檢察署110年度偵字第17121號；移送併辦案號
：同署110年度偵字第22802號），提起上訴，本院判決如下：
    主  文
上訴駁回。
    犯罪事實
一、蔡志男明知甲基安非他命為毒品危害防制條例所列管之第二
    級毒品，依法不得持有、販賣，竟仍意圖營利，基於販賣第
    二級毒品甲基安非他命之犯意，分別於附表編號1至5「犯罪
    行為」欄所示之時間、地點、方式及價格，販賣第二級毒品
    甲基安非他命予陳建弘共5次。嗣因陳建弘於緩起訴戒癮治
    療期間，至臺灣臺中地方檢察署接受尿液採驗，結果呈甲基
    安非他命陽性反應，即發交由警方調查，並經警持臺灣臺中
    地方檢察署檢察官核發之拘票，於民國110年5月14日6時50
    分許拘提蔡志男到案，並執行附帶搜索而扣得手機1支（門
    號0000000000號，含sim卡）後，始悉上情。
二、案經臺灣臺中地方檢察署檢察官指揮臺中市政府警察局大甲
    分局報告臺灣臺中地方檢察署檢察官偵查起訴及移送併辦。
    理  由
壹、證據能力
一、刑事訴訟法第159條之5規定：「被告以外之人於審判外之陳
    述，雖不符前四條之規定，而經當事人於審判程序同意作為
    證據，法院審酌該言詞陳述或書面陳述作成時之情況，認為
    適當者，亦得為證據。」、「當事人、代理人或辯護人於法
    院調查證據時，知有第159條第1項不得為證據之情形，而未
    於言詞辯論終結前聲明異議者，視為有前項之同意。」其立
    法意旨在於傳聞證據未經當事人之反對詰問予以核實，原則
    上先予排除，惟若當事人已放棄詰問或未聲明異議，基於證
    據資料愈豐富，愈有助於真實發現之理念，且強化言詞辯論
    原則，法院自可承認該傳聞證據例外擁有證據能力。經查，
    以下本案所引用被告以外之人於審判外之言詞或書面陳述之
    證據能力，檢察官、上訴人即被告蔡志男（下稱被告）及指
    定辯護人於本院審理時皆稱同意作為證據使用（見本院卷第
    57至59、76至77頁），復未於言詞辯論終結前爭執或聲明異
    議（見本院卷第77至85頁），本院審酌前開證據作成或取得
    狀況，均無非法或不當取證之情事，亦無顯不可信之情況，
    且與待證事實具有關連性，依刑事訴訟法第159條之5第1項
    規定，自具有證據能力。
二、刑事訴訟法第159條至第159條之5有關傳聞法則之規定，乃
    對於被告以外之人於審判外之言詞或書面陳述所為之規範；
    至非供述證據之書證及物證，其中書證部分若以該書面證據
    本身物體之存在或不存在作為證據者，係屬物證，性質上並
    非供述證據，應無傳聞法則規定之適用，如該非供述證據非
    出於違法取得，即不能謂其無證據能力。經查，本判決下列
    所引用之非供述證據，與本案待證事實具有關聯性，亦查無
    違法取得之情形，且檢察官、被告及指定辯護人亦未爭執其
    證據能力，自得作為本案之證據。
貳、認定犯罪事實所憑之證據及理由
一、上開犯罪事實，業據被告於偵查、原審及本院審理時坦承不
    諱（見偵17121號卷第243至245頁，原審卷第65至73、97至1
    09頁，本院卷第57、82頁），核與證人陳建弘於警詢、偵訊
    時之證述（見偵17121號卷第139至142、143至151、183至18
    7、235至237頁）大致相符，復有110年1月11日偵查報告、
    臺中市政府警察局大甲分局搜索扣押筆錄、扣押物品目錄表
    、LINE對話紀錄擷圖、【車號0000-00號】、【車號0000-00
    號】、【車號000-0000號】車行紀錄匯出文字資料、路口監
    視器錄影畫面照片、臺中市○○區○○路000巷00弄0號勘察照片
    、【車號0000-00號】、【車號0000-00號】、【車號000-00
    00號】車輛詳細資料報表、臺灣臺中地方檢察署檢察官110
    年度毒偵字第328號緩起訴處分書各1份存卷可佐（見他卷第
    7至9頁，偵17121號卷第29至33、49至69、71至77、79至87
    、89至105、107至137、181、197、213、227、229、255至2
    56頁）及扣案之手機1支（門號：0000000000號，含sim卡）
    等在卷可資佐證。足認被告之自白與事實相符，而堪認為屬
    實。
二、販賣毒品係政府嚴予查緝之違法行為，且可任意分裝或增減
    其分量，各次買賣之價格，當亦各有差異，隨供需雙方之資
    力、關係之深淺、需求之數量、貨源之充裕與否、販賣者對
    於資金之需求如何及殷切與否，以及政府查緝之態度，進而
    為各種不同之風險評估，而為機動性之調整，因之販賣之利
    得，除經坦承犯行，或帳冊價量均記載明確外，委難察得實
    情，是縱未確切查得販賣賺取之實際差價，但除別有事證，
    足認係按同一價格轉讓，確未牟利之情形外，尚難執此認非
    法販賣之事證有所不足，致知過坦承者難辭重典，飾詞否認
    者反得逞僥倖，而失情理之平。況販賣者從各種「價差」或
    「量差」或係「稀釋純度」謀取利潤方式，或有差異，然其
    所圖利益之非法販賣行為目的，則屬相同，並無二致；衡諸
    毒品取得不易，量微價高，依一般社會通念以觀，凡為販賣
    之不法勾當者，倘非以牟利為其主要誘因及目的，應無甘冒
    被查緝法辦重刑之危險，平白無端義務為該買賣之工作，是
    其販入之價格必較售出之價格低廉，而有從中賺取買賣差價
    牟利之意圖及事實，應屬符合論理法則且不違背社會通常經
    驗之合理判斷。而政府查緝毒品甚殷，處罰販賣毒品罪刑至
    重，果若被告並無營利意圖，自無甘冒遭查緝之風險無端交
    付毒品予他人。揆諸上開說明，足徵本件被告所為如附表所
    示之犯行，應有從中賺取量差而牟利之意圖，其主觀上確係
    基於營利之意圖而販賣毒品甚明。　
三、綜上，本件事證明確，被告販賣第二級毒品甲基非他命之犯
    行，均堪認定，應依法論科。
參、論罪科刑
一、核被告就附表編號1至5「犯罪行為」欄所為，均係犯毒品危
    害防制條例第4條第2項之販賣第二級毒品罪。被告各次販賣
    第二級毒品甲基安非他命前持有第二級毒品甲基安非他命之
    低度行為，應為販賣第二級毒品之高度行為所吸收，不另論
    罪。又被告上開5次販賣毒品之犯行，犯意各別，行為互殊
    ，應予分論併罰。
二、按犯第4條至第8條之罪於偵查及歷次審判中均自白者，減輕
    其刑，毒品危害防制條例第17條第2項定有明文；又所謂自
    白，乃犯罪嫌疑人或被告對自己犯罪事實之全部或一部為肯
    定之供述之謂，其供述之方式不以主動陳述犯罪事實之全部
    或一部為限，即使在偵查或審判中，於接受有偵查犯罪或審
    判職務之公務員就其涉及之犯罪事實訊問時，被動為承認該
    犯罪事實之意思表示者，亦不失為自白（最高法院97年度台
    上字第2119號判決意旨參照）。經查，被告所犯前開販賣第
    二級毒品罪之5次犯行，於偵查、原審及本院審理時均自白
    不諱，已如前述，自應依毒品危害防制條例第17條第2項之
    規定，各減輕其刑。
三、刑法第59條規定之酌量減輕其刑，必須犯罪另有特殊之原因
    與環境，在客觀上足以引起一般同情，認為即使予以宣告法
    定最低度刑，猶嫌過重者，始有其適用。此所謂法定最低度
    刑，固包括法定最低本刑；惟遇有其他法定減輕之事由者，
    則應係指適用其他法定減輕事由減輕其刑後之最低度刑而言
    。倘被告別有法定減輕事由者，應先適用法定減輕事由減輕
    其刑後，猶認其犯罪之情狀顯可憫恕，即使科以該減輕後之
    最低度刑仍嫌過重者，始得適用刑法第59條規定酌量減輕其
    刑（最高法院106年度台上字第3840號判決意旨參照）。本
    件被告及辯護意旨雖請求依刑法第59條減輕其刑等語（本院
    卷第25至26、84頁）。惟依上開說明可知，刑法第59條之酌
    量減輕其刑，必須犯罪另有其特殊之原因與環境，在客觀上
    足以引起一般人之同情，認為即予宣告法定最低刑期，猶嫌
    過重者，始有其適用。本件被告販賣第二級毒品之對象、次
    數、數量及所得雖均非甚多，而與中、大盤販賣大量毒品者
    截然有別，惟販賣第二級毒品罪，對於國家、社會危害甚鉅
    ，其最輕本刑為有期徒刑10年，被告復已依毒品危害防制條
    例第17條第2項規定減輕其刑，其最低刑度為有期徒刑5年，
    參酌被告為本件販賣第二級毒品犯行之目的、動機、手段及
    情節，並無任何特別緣由而在客觀上足以引起一般同情之處
    ，而有失之過苛或情輕法重之情形，故本院認並無適用刑法
    第59條規定之餘地，併此說明。
四、另臺灣臺中地方檢察署檢察官移送併辦部分（110年度偵字
    第22802號），因與本案經檢察官起訴部分為同一事實，核
    為起訴效力所及，本院自應併予審理，亦附此敘明。
肆、本院之判斷
一、原審認本件被告罪證明確，適用毒品危害防制條例第4條第2
    項、第17條第2項、第19條第1項，刑法第11條、第51條第5
    款、第38條之1第1項前段、第3項、第40條之2第1項等規定
    ，審酌毒品對社會秩序及國民健康危害至深且鉅，嚴重影響
    社會治安，製造、運輸、販賣等行為情節尤重，更應嚴加非
    難，被告正值青壯，竟不思以正途獲取財物，其明知毒品對
    人體健康戕害甚鉅，為牟取利益，無視國家杜絕毒品犯罪之
    禁令，率爾販賣毒品予他人，肇生他人毒品之來源，戕害國
    民身心健康，並有滋生其他犯罪之可能，且兼衡被告犯後尚
    知坦承犯行，態度尚可，暨其於原審審理時自陳之犯罪動機
    、目的、手段、犯罪所生之危害、所獲利益、智識程度、家
    庭生活及經濟狀況等一切情狀，分別量處如附表編號1至5「
    主文」欄所示之罪刑及沒收，並依刑法第51條第5款之規定
    ，考量其本案販賣毒品之時間間隔差距、所販賣數量尚非甚
    多等情狀，暨其以相類似方式實施本案販賣毒品罪之次數，
    併酌以多數犯罪責任遞減原則，定其應執行刑為有期徒刑6
    年。復說明：1.扣案之手機1支（門號0000000000號，含sim
    卡）為被告持以為本案犯行聯絡使用，應依毒品危害防制條
    例第19條第1項規定，諭知沒收；2.被告就如附表所示販賣
    第二級毒品既遂共5次犯行分別所得之新臺幣（下同）2,000
    元（共10,000元，計算式：2,000*5=10,000），雖未扣案，
    仍應依刑法第38條之1第1項前段、第3項之規定宣告沒收，
    於全部或一部不能沒收或不宜執行沒收時，追徵其價額等情
    。經核原判決認事用法均無違誤，量刑亦屬妥適，沒收部分
    之說明亦依法有據，應予維持。
二、被告上訴及辯護意旨雖稱：原審未考量被告並無前案紀錄，
    及被告自104年起即罹患糖尿病等量刑情狀，量刑過重而有
    未妥；且被告係因不堪經濟負擔沈重及貼補家用，不慎沾染
    吸毒惡習，始為本案之犯行，本案販賣之對象僅1人、各次
    數量僅1公克、犯罪所得各僅2,000元，顯與販毒集團危害社
    會之程度尚有差異，請依刑法第59條酌減其刑等語（見本院
    卷第25、56、84頁）。然查：
　㈠按「數罪併罰，分別宣告其罪之刑，依下列各款定其應執行
    者：五、宣告多數有期徒刑者，於各刑中之最長期以上，各
    刑合併之刑期以下，定其刑期。但不得逾三十年。」刑法第
    51條第5款定有明文。復按刑之量定，為求個案裁判之妥當
    性，法律賦予法院裁量之權。量刑輕重，屬為裁判之法院得
    依職權自由裁量之事項，苟其量刑已以行為人之責任為基礎
    ，並斟酌刑法第57條各款所列情狀，在法定刑度內，酌量科
    刑，如無偏執一端，致明顯失出失入情形，上級審法院即不
    得單就量刑部分遽指為不當或違法。且量刑係法院就繫屬個
    案犯罪之整體評價，故其判斷當否之準據，應就判決之整體
    觀察為綜合考量，不可摭拾其中片段，遽予評斷或為指摘。
    是原判決縱未逐一列記其罪刑審酌之相關細節，於結果並無
    影響（最高法院111年度台上字第1009號判決意旨參照）。
　㈡本件被告所犯如附表所示之5次販賣毒品罪，經依毒品危害防
    制條例第17條第2項規定減輕其刑後，其各次之最低刑度為
    有期徒刑5年，已如前述；且依前開數罪併罰之規定，本案
    之應執行刑應在如附表所示各罪所處之最長刑期即有期徒刑
    5年1月以上，而不得逾越合併之刑期即有期徒刑25年5月。
    原審於考量被告之犯罪情狀及一般情狀後，就被告所為各次
    犯行均量處有期徒刑5年1月，並定應執行刑為有期徒刑6年
    ，顯已衡酌被告所犯各罪之犯罪態樣、相互關係、時間間隔
    、侵犯法益之綜合效果及合併刑罰所生痛苦之加乘效果等情
    狀，而為整體評價，並未逾越法律內部及外部界限之適法自
    由裁量職權行使，核無違法或不當。
　㈢被告於原審審理時已供稱：對全國前案紀錄表沒有意見等語
    （見原審卷第108頁），原審辯護人亦為被告辯護稱：被告
    沒有任何前科等語（同上頁數），原審並於踐行調查上開量
    刑證據後給予被告、辯護人就科刑範圍辯論及表示量刑意見
    之機會（見原審卷第108至109頁），並因而就被告所犯附表
    所示各罪各處有期徒刑5年1月、應執行刑為6年有期徒刑之
    刑度，顯見原審已考慮被告並無前案紀錄乙情，參諸上開最
    高法院判決意旨，自不能以原判決未就此列記於罪刑審酌之
    相關細節，即謂原審漏未考量此一量刑因子甚明。
　㈣再被告及原審辯護人雖就量刑進行辯論及表示意見，但均未
    於原審辯論終結前表明被告自104年起即罹患糖尿病等情，
    有原審審判筆錄可參（見原審卷第108至109頁）。且被告係
    於111年1月20日前往該醫院就診，診斷病名欄僅記載「糖尿
    病併神經病變及視網膜病變」等情，亦有被告向本院提出之
    「光田醫療社團法人光田綜合醫院診斷證明書」在卷可佐（
    見本院卷第27頁）。惟縱使被告確有上開病史，被告仍於其
    自稱104年罹病後，於109年10月13日（附表編號1之犯行）
    起至110年3月11日止（即附表編號5之犯行），再為本件5次
    販賣第二級毒品之犯行，實難認其所稱上開病史與本件犯行
    有何關聯，亦不能因被告罹患此疾病，即認其販賣毒品有顯
    可憫恕之情形，並據此而為有利於被告之認定。
三、綜上所述，本院審酌被告販賣第二級毒品犯行之目的、動機
    、手段及各項情節，尚難認定原審之量刑或所定應執行刑有
    何違反罪刑相當原則、公平原則或比例原則而過重之情事，
    亦無任何特別緣由在客觀上足以引起一般同情，而有失之過
    苛或情輕法重之情形，故無適用刑法第59條規定或再予減輕
    其刑之餘地。被告上訴及辯護意旨仍執前詞，請求適用刑法
    第59條並從輕量刑，經核均為無理由，應予駁回。
據上論結，應依刑事訴訟法第368條，判決如主文。
本案經檢察官林忠義提起公訴及移送併辦，檢察官陳立偉到庭執
行職務。
中　　華　　民　　國　　111 　年　　4 　　月　　20　　日
              刑事第四庭  審判長法　官  蔡名曜
                                法　官  林宜民
                                法　官  邱鼎文
以上正本證明與原本無異。
如不服本判決應於收受送達後20日內向本院提出上訴書狀，其未
敘述上訴理由者，並得於提起上訴後20日內向本院補提理由書（
均須按他造當事人之人數附繕本）「切勿逕送上級法院」。因疫
情而遲誤不變期間，得向法院聲請回復原狀。
                                書記官  陳宜屏
　　　　　　　　　　　　　　　　
中　　華　　民　　國　　111 　年　　4 　　月　　20　　日

附錄論罪科刑法條：
毒品危害防制條例第4條
製造、運輸、販賣第一級毒品者，處死刑或無期徒刑；處無期徒
刑者，得併科新臺幣3千萬元以下罰金。
製造、運輸、販賣第二級毒品者，處無期徒刑或10年以上有期徒
刑，得併科新臺幣1千5百萬元以下罰金。
製造、運輸、販賣第三級毒品者，處7年以上有期徒刑，得併科
新臺幣1千萬元以下罰金。
製造、運輸、販賣第四級毒品者，處5年以上12年以下有期徒刑
，得併科新臺幣5百萬元以下罰金。
製造、運輸、販賣專供製造或施用毒品之器具者，處1年以上7年
以下有期徒刑，得併科新臺幣1百50萬元以下罰金。
前五項之未遂犯罰之。

附表：
編號 犯罪行為 原判決主文欄 備註 1 蔡志男於109年10月13日8時52分許，以其手機0000000000號為聯絡工具，透過通訊軟體LINE暱稱「阿男」與陳建弘約定交易甲基安非他命事宜後，陳建弘於同日9時30許，駕駛車牌號碼0000-00號自用小客車，抵達蔡志男位在臺中市○○區○○路000巷00弄0號之住處，由蔡志男交付1公克之甲基安非他命1包予陳建弘，而販賣既遂，陳建弘則當場支付2,000元予蔡志男。 蔡志男販賣第二級毒品，處有期徒刑伍年壹月。 扣案之手機壹支（門號0000000000號，含sim卡）沒收；未扣案之犯罪所得新臺幣貳仟元沒收，於全部或一部不能沒收或不宜執行沒收時，追徵其價額。  2 蔡志男於109年11月7日19時21分許，以其手機0000000000號為聯絡工具，透過通訊軟體LINE暱稱「阿男」與陳建弘約定交易甲基安非他命事宜後，陳建弘於同日19時56許，駕駛車牌號碼0000-00號自用小客車，抵達蔡志男前揭住處，由蔡志男交付1公克之甲基安非他命1包予陳建弘，而販賣既遂，陳建弘則當場支付2,000元予蔡志男。 蔡志男販賣第二級毒品，處有期徒刑伍年壹月。 扣案之手機壹支（門號0000000000號，含sim卡）沒收；未扣案之犯罪所得新臺幣貳仟元沒收，於全部或一部不能沒收或不宜執行沒收時，追徵其價額。  3 蔡志男於109年12月5日8時8分許，以其手機0000000000號為聯絡工具，透過通訊軟體LINE暱稱「阿男」與陳建弘約定交易甲基安非他命事宜後，蔡志男於同日9時許，駕駛車牌號碼0000-00號自用小客車，抵達陳建弘位在臺中市○里區○○○路000巷000號之住處，由蔡志男交付1公克之甲基安非他命1包予陳建弘，而販賣既遂，陳建弘則當場支付2,000元予蔡志男。 蔡志男販賣第二級毒品，處有期徒刑伍年壹月。 扣案之手機壹支（門號0000000000號，含sim卡）沒收；未扣案之犯罪所得新臺幣貳仟元沒收，於全部或一部不能沒收或不宜執行沒收時，追徵其價額。  4 蔡志男於109年12月16日15時48分許，以其手機0000000000號為聯絡工具，透過通訊軟體LINE暱稱「阿男」與陳建弘約定交易甲基安非他命事宜後，陳建弘於同日17時許，駕駛車牌號碼000-0000號自用小貨車，抵達蔡志男前揭住處，由蔡志男交付1公克之甲基安非他命1包予陳建弘，而販賣既遂，陳建弘則當場支付2,000元予蔡志男。 蔡志男販賣第二級毒品，處有期徒刑伍年壹月。 扣案之手機壹支（門號0000000000號，含sim卡）沒收；未扣案之犯罪所得新臺幣貳仟元沒收，於全部或一部不能沒收或不宜執行沒收時，追徵其價額。  5 蔡志男於110年3月11日17時許，以其手機0000000000號為聯絡工具，透過通訊軟體LINE暱稱「阿男」與陳建弘約定交易甲基安非他命事宜後，陳建弘於同日18時許，駕駛車牌號碼0000-00號自用小客車，抵達蔡志男前揭住處，由蔡志男交付1公克之甲基安非他命1包予陳建弘，而販賣既遂，陳建弘則當場支付2,000元予蔡志男。 蔡志男販賣第二級毒品，處有期徒刑伍年壹月。 扣案之手機壹支（門號0000000000號，含sim卡）沒收；未扣案之犯罪所得新臺幣貳仟元沒收，於全部或一部不能沒收或不宜執行沒收時，追徵其價額。